臺灣桃園地方法院民事裁定
111年度司繼字第451號
聲  請  人  程光儀律師

被  繼承人  吳忠義（亡）


關  係  人  久驊資產管理有限公司


法定代理人  林碧玲  
上列聲請人聲請酌定代管遺產之管理報酬費用事件，本院裁定如
下：
    主      文
聲請人管理被繼承人吳忠義之遺產管理報酬核定為新臺幣肆萬元
，其中新臺幣貳仟捌佰肆拾貳元由被繼承人吳忠義之遺產負擔，
其餘新臺幣參萬柒仟壹佰伍拾捌元，應由關係人久驊資產管理有
限公司墊付聲請人。
聲請人管理被繼承人之遺產代墊費用為新臺幣參仟零參拾玖元，
由被繼承人吳忠義之遺產負擔。
聲請程序費用新臺幣1,000元由被繼承人吳忠義之遺產負擔。
    理      由
一、遺產管理人得請求報酬，其數額由法院按其與被繼承人之關
    係、管理事務之繁簡及其他情形，就遺產酌定之，必要時，
    得命聲請人先為墊付；親屬會議不能召開或召開有困難時，
    依法應經親屬會議處理之事項，由有召集權人聲請法院處理
    之，民法第1183條、第1132條第2項前段規定甚明。次按，
    關於遺產管理、分割及執行遺囑之費用，由遺產中支付之，
    民法第1150條前段亦有明文。又法院因利害關係人聲請而選
    任之遺產管理人，因執行法定職務處理管理遺產事務，與受
    任人處理委任事務之情形相類似；為使遺產管理執行順利，
    遺產管理人因管理遺產而有預支必要之費用時，雖法無明文
    ，惟與受任人得請求預付處理委任事務之必要費用，在規範
    上應為相同之評價，非不得類推適用民法第545 條規定，請
    求法院命聲請選任遺產管理人之利害關係人墊付遺產管理之
    必要費用。…選任遺產管理人之法院，在遺產管理人未終止
    其職務前，於必要時即得命聲請人先行墊付必要費用，初不
    以選任時之諭知為限（最高法院109年度台簡抗字第306號民
    事裁定意旨參照）。故遺產管理人因管理遺產而有預支必要
    費用之情形，於選任遺產管理人時得命聲請人預納，於執行
    職務過程有類似情形而有必要，法院亦得命聲請人墊付。準
    此，法院認為有必要，得於選任遺產管理人之始，或遺產管
    理職務進行中尚未終結之前，命聲請人預先墊付其報酬。而
    所謂必要，應包括為使遺產管理事務得順利進行，不會因遺
    產管理人須自行墊付遺產管理費用或報酬有難以受償或延宕
    受償而無繼續管理遺產之意願，自不限於遺產管理人須窮盡
    一切變價之方法，仍無法由遺產支付遺產管理費用時始屬之
    。
二、本件聲請意旨略以：聲請人前於民國（下同）108年4月24日
    經久驊資產管理有限公司向本院聲請人選任為被繼承人之遺
    產管理人，並於108年5月20日確定，聲請人即依民法第1179
    條規定開始執行遺產管理人之職務，包括閱卷、聲請公示催
    告、刊登新聞紙、搜尋遺產、辦理遺產稅申報手續、編製遺
    產清冊參與強制執行程序，並支出管理費用新臺幣（下同）
    3,827元。又被繼承人已知之債權人已達4人，所涉法律關係
    難謂單純，況被繼承人現有之存款不足以支應遺產管理費用
    ，且遺產亦有難以變價之情形，且自聲請人就任以來以提供
    40小時服務時數，尚須繼續管理遺產至少半年以上期間，更
    有後續聲請解除遺產管理人職務、繳納稅款等事務須執行，
    初步估計代辦事項仍須花費14小時，如以律師執業酬金標準
    計算，聲請人應可獲得475,000元報酬，惟考遺產管理案件
    之公益性質，聲請人願僅聲請酌定200,000元遺產管理人報
    酬及目前之代墊費用3,827元，共計203,827元，並聲請命關
    係人（即選任遺產管理人事件之聲請人）墊付遺產管理報酬
    及已支出之費用等語。
三、經查，本件聲請人主張其經本院108年度司繼字第443號民事
    裁定選任為被繼承人吳忠義之遺產管理人，並經本院108年
    度司繼字第443號裁定、108年司家催字第107號裁定對其大
    陸地區以外繼承人、債權人及受遺贈人為公示催告等節，業
    經本院調閱前開卷宗查核屬實，堪予認定。茲本院審酌遺產
    管理人執行職務複雜之程度及其所進行之遺產管理工作內容
    ，包括閱卷、公示催告、搜索被繼承人之遺產、編製遺產清
    冊、申報遺產稅、參與強制執行程序，多屬例行性之事務，
    且參以本件遺產管理時間至今已歷時3年多，而本件仍有遺
    產尚須管理等一切情狀，暨聲請人擔任無人承認繼承遺產之
    遺產管理人，與財團法人法律扶助基金會律師同樣具有公益
    性質，依法扶酬金計付標準表，原則上每件訴訟案件約2至3
    萬元，認本件核予遺產管理人之報酬以4萬元為適當。又聲
    請人主張於代管遺產期間，因管理遺產而墊付之費用（含閱
    卷費、公示催告費用、戶籍謄本費用、地籍謄本、銀行與保
    險公會查費、登報費、郵費）總計3,039元乙節，業據聲請
    人提出單據影本在卷可稽，應予准許。另聲請人聲請墊付台
    北到新竹來回台鐵車票354元與新竹地院閱卷費242元，自聲
    請人所提遺管理人案件工時表，無從認定與本件被繼承人之
    遺產管理具有關聯性，是此部分無從認定為遺產管理之必要
    費用，不應准許。又聲請人所提台北到桃園來回台鐵車票13
    2元、至中正戶政申請除戶謄本之交通費60元，未據聲請人
    提出交通費收據正本，此部分亦無從認定，不應准許。另本
    件聲請費1,000元，已另於首揭主文第三項中諭知，併予敘
    明。
四、復查，關係人久驊資產管理有限公司於聲請選任遺產管理人
    時，已於108年3月25日具狀表示如被繼承人遺產不足清償遺
    產管理人報酬時，同意未來墊付應付與遺產管理人之報酬及
    必要費用（見本院108年度司繼字第443號卷第47頁），且本
    件被繼承人名下之遺產，僅郵局存款923元、國泰世華商業
    銀行存款5,957元及渣打國際商業銀行存款1元，合計6,881
    元，此有聲請人所提出財政部北區國稅局遺產稅逾核課期間
    證明書為憑，於扣除本件應由被繼承人遺產負擔之聲請費用
    1,000元與已墊付之遺產管理費用3,039元後，僅餘2,842元
    ，堪認聲請人之遺產管理人報酬，確有難以受償致影響其繼
    續管理遺產意願之情事，而有命關係人墊付遺產管理人報酬
    之必要性。從而，聲請人請求本院命關係人墊付遺產管理人
    報酬，於扣除前揭遺產管理人代管之存款餘額即遺產餘額2,
    842元後，合計37,158元【計算式：遺產管理人報酬40,000
    元－存款餘額2,842元＝37,158元】為有理由，應予准許，爰
    裁定如主文。
五、如不服本裁定應於送達後10日內向本院提出抗告狀，並應繳
    納抗告裁判費新臺幣1,000 元整。
中　　華　　民　　國　　111 　年　　11　　月　　28　　日
                   家事法庭司法事務官　蔡淑蘭
以上正本係照原本作成。